臺灣桃園地方法院民事判決　九十一年度再微字第一號
　　再審　原告
　 （即上訴人）　 甲○○
　 （即被上訴人） 易典電器音響有限公司
　　法定代理人　　陳秋佃
右當事人間請求給付價金等事件，再審原告對於中華民國九十年十二月十一日本院九
十年度小上字第三八號確定判決提起再審之訴，本院判決如左：
    主      文
再審之訴駁回。
再審訴訟費用由再審原告負擔。
    事      實
甲、再審原告方面：
一、聲明：
（一）鈞院簡易庭八十九年度桃小字第三四六號及鈞院九十年度小上字第三十八號判
      決廢棄。
（二）再審被告第一審之訴及假執行之聲請均駁回。
（三）再審及前審訴訟費用由再審被告負擔。
二、陳述：
（一）按對於小額程序第一審裁判之上訴或抗告，非以其違背法令為理由，不得為之
      ，民國八十八年二月三日修正之民事訴訟法第四百三十六條之二十四第二項定
      有明文。而所謂違背法令，依同法第四百三十六條之三十二規定準用同法第四
      百六十八條（起訴狀誤載為第二百六十八條）規定結果，係指判決不適用法規
      或適用不當者。而小額程序之上訴狀內應記載上訴理由，表明下列二款事項：
      即(一)原判決所違背之法令及其具體內容。(二)依訴訟資料可認為原判決有違背法
      令之具體事實。即上訴人應於上訴狀或理由書內應有具體之指摘，並揭示該法
      規之條項或內容。
（二）再審原告具狀提起上訴時，理由全文摘錄如下：「(1)按判決不適用法規或適用
      不當者，為違背法令，民事訴訟法第四百六十八條定有明文。又民法第六百六
      十七條規定：「稱合夥者，謂二人以上互約出資，以經營共同事業之契約。前
      項出資，得以金錢或他物，或以勞務代之。」民法第五百八十九條規定：「稱
      寄託者，謂當事人之一方，以物交付他方，他方允為保管之契約。」(2)本件被
      上訴人主張上訴人於民國八十七年十一月五日向其租用ＳＶ５６０－０５３號
      電腦伴唱機，合約期間為一年，雙方約定以該伴唱機之收入六成計算之金額充
      作原告（被上訴人）之租金，嗣因該伴唱機於八十八年一月間遭竊，有返還租
      賃物不能之情形，因而請求上訴人賠償新台幣二十萬九千元，因上訴人抗辯係
      經營合夥事業，被上訴人遂改主張寄託關係，請求賠償寄託物之價額。按租賃
      與寄託係不同之法律關係，而我民事訴訟法係採傳統之訴訟標的理論，到底被
      上訴人係以租賃物之返還請求損害賠償或以寄託物之返還請求損害賠償，並不
      明確，由此衍生兩造到底何種法律關係並不明確。(3)本件被上訴人雙方約定由
      被上訴人提供不用管理投幣式之伴唱機及負責維修，上訴人負責提供場地，伴
      唱機及維修即為被上訴人之出資，場地之提供即為上訴人之出資，而利潤方面
      ，被上訴人分得六成，上訴人僅得四成。如未有利潤所得，則雙方均無利潤可
      分，此與時下之租賃有一定之租金及寄託有一定報酬不同，是兩造所經營之事
      業係合夥無疑，而合夥財產係因不可抗力而失竊。(4)詎原審竟認為係寄託關係
      ，而為上訴人不利之判決，其適用法規顯有違誤，故請撤銷原判決，並判如訴
      之聲明。
（三）本件依前述提起第二審上訴全文，「明明白白」指明第一審法院將「合夥」之
      法律關係認定為「寄託」之法律關係，此種違法認定事實違反實體法民法第六
      百六十七條及同法第五百八十九條之規定，此有卷附上訴狀可憑。奈何原審法
      院竟以「上訴人顯未具體指出原判決違背何等法規，再依民事訴訟法第四百三
      十六條之三十二準用同法第四百七十一條第一項之規定，上訴人於提起上訴後
      二十日內未提出理由書者，毋庸命其補正即應以裁定駁回之規定，本院復毋庸
      命其就此部份再為補正，是其上訴不合法，應予駁回。」等為理由。
（四）按民事訴訟法第四百三十六條之三十二準用同法第四百七十一條第一項之規定
      ，得以裁定駁回者，係以提起上訴後二十日未提出理由書者，始得為之，本件
      再審原告於八十九年十二月二十九日提起第二審上訴之時，已具備理由，如前
      所述。而原審竟適用民事訴訟法第四百三十六條之三十二準用同法第四百七十
      一條第一項之規定，以判決駁回，其不僅違背民事訴訟法第四百七十一條第一
      項之規定，故適用法規顯有錯誤甚明。
（五）再審被告第一審之訴本質上屬合夥之法律關係，而以寄託之法律關係請求本無
      理由，而法院竟違背法令為其勝訴之判決，故請併更為判決，駁回再審被告第
      一審之訴。爰依民事訴訟法第四百三十六條之三十二準用同法第四百九十六條
      第一項第一款聲請再審。
乙、再審被告方面：本件未經言詞辯論，故再審被告無任何聲明及陳述。
丙、本院依職權調閱本院八十九年度桃小字第三四六號及本院九十年度小上第三八號
    民事卷。
    理      由
一、再審原告對本院九十年度小上字第三八號確定判決提起再審之訴，係以：(1)再審
    原告於提起第二審上訴中已「明明白白」指明第一審法院將「合夥」之法律關係
    認定為「寄託」之法律關係，違反民法第六百六十七條及同法第五百八十九條之
    規定，原第二審竟以再審原告未具體指出原判決違背何等法規，而依民事訴訟法
    第四百三十六條之三十二準用同法第四百七十一條第一項之規定，認上訴不合法
    而駁回。(2)再審原告於八十九年十二月二十九日提起第二審上訴之時，已具備理
    由狀，原審竟適用前開法律規定判決駁回，即屬違背民事訴訟法第四百七十一條
    第一項之規定，適用法規有誤。(3)再審被告第一審之訴本質上屬合夥之法律關係
    ，而以寄託之法律關係請求本無理由，而法院竟違背法令為其勝訴判決，故請併
    更為判決，駁回其訴，以為提起再審理由之論據。
二、按對於小額程序之第一審裁判不服之上訴，非以其違背法令為理由，不得為之。
    而上訴狀內應記載上訴理由，表明下列各款事項：一、原判決所違背之法令及其
    具體內容。二、依訴訟資料可認為原判決有違背法令之具體事實。民事訴訟法第
    四百三十六條之二十四、之二十五分別有明定。又「提起第三審上訴，須具體指
    摘第二審判決之違背法令。故第三審上訴理由，如僅以第二審判決時之攻擊防禦
    方法作為第三審上訴理由，應認為未對第二審判決有何具體之指摘，不得謂已合
    法表明上訴理由。」最高法院七十二年度台上字第一八八號著有裁判要旨可參。
    本件再審原告於原第二審上訴時（即本院九十年度小上第三八號），係以伊在原
    審所主張應適用「合夥法律關係」未為原審採用，認原審判決違背法令為由提起
    上訴，然上開攻擊防禦方法之理由，不為原審（即本院八十九年度桃小字第三四
    六號）所採信，而認定兩造間應屬寄託法律關係，並據此判決再審原告敗訴，乃
    再審原告提起小額訴訟上訴時，復以上開主張為上訴理由，顯係以原審判決所不
    採之攻擊防禦方法為上訴理由，原上訴審因此認再審原告之上訴，並未具體表明
    原判決有何違背法令之上訴理由，而以其上訴不合法判決駁回之，依右揭說明，
    並無違誤，是本件再審原告認已明白指出上訴理由，指摘原上訴判決違背法令，
    顯屬無據。
三、又「解釋意思表示原屬事實審法院之職權，原確定判決不過就事實審法院所確定
    之事實為法律上之判斷，事實審法院解釋意思表示，縱有不當，亦不生適用法規
    顯有錯誤問題」、「法律上見解之歧異，不得謂為適用法規顯有錯誤。」最高法
    院六十四年台再字第一四０號、五十九年裁字第十四號分別著有判例及裁判要旨
    可稽。是原審（本院八十九年度桃小字第三四六號）認定兩造間就電腦伴唱機之
    管理為寄託法律關係，並據此適用民法第五百八十九條、第五百九十條之規定，
    判決再審原告敗訴，而不採信再審原告所主張之共同經營（合夥）之法律關係，
    顯係法院本於職權適用法規及解釋法律，無待於當事人提出，故原確定判決，對
    於兩造就電腦伴唱機之管理，闡釋兩造之契約真意，本乎其獨立見解，依職權為
    之，非他人所得以置喙，若無違反法律及有效之判例、解釋，自難指其適用法規
    顯然有錯誤，再審原告認未依其主張應適用合夥之法律關係，即認判決適用法規
    錯誤，顯為誤解法律。
四、末按再審之訴，顯無再審理由者，得不經言詞辯論，以判決駁回之。民事訴訟法
    第五百零二條第二項有明文規定。本件再審原告主張之事實，核與再審要件不符
    ，此外，復查再審原告所提出之再審理由，亦不符合民事訴訟法第四百九十六條
    第一項第一款適用法規顯有錯誤者之規定，從而再審原告指摘原確定判決不當，
    求予廢棄改判，即為無理由，爰依右揭法律規定，不經言詞辯論，逕予判決駁回
    之。
五、因本案事證已臻明確，再審原告其餘主張及陳述，毋庸再予審酌，附此敘明。
六、據上論結，本件再審原告之訴，顯無理由，依民事訴訟法第四百三十六條之三十
    二第四項、第五百零二條第二項、第五百零五條、第七十八條，判決如主文。
中　　　華　　　民　　　國　　九十一　　年　　　三　　　月　　二十七　　日
                                        臺灣桃園地方法院民事第一法庭
~B審判長法　官　邱瑞祥
~B　　　法　官　林信旭
~B　　　法　官　潘進柳
右正本證明與原本無異
本件不得上訴
中　　　華　　　民　　　國　　九十一　　年　　　二　　　月　　二十七　　日
~B　　　法院書記官　王順天
